【裁判字號】    99,上易,300
【裁判日期】    990330
【裁判案由】    侵占
【裁判全文】
臺灣高等法院高雄分院刑事判決         99年度上易字第300號
上  訴  人
即  被  告  甲○○○○
上列上訴人因侵占案件，不服臺灣高雄地方法院98年度易字第10
04號中華民國99年2 月11日第一審判決（起訴案號：臺灣高雄地
方法院檢察署97年度偵字第32212 號），提起上訴，本院判決如
下：
     主  文
上訴駁回。
     理  由
一、按不服地方法院之第一審判決而上訴者，應向管轄第二審之
    高等法院為之。上訴書狀應敘述具體理由。上訴書狀未敘述
    上訴理由者，應於上訴期間屆滿後20日內補提理由書於原審
    法院，逾期未補提者，原審法院應定期間先命補正。第二審
    法院認為上訴書狀未敘述理由或上訴有第362 條前段之情形
    者，應以判決駁回之。但其情形可以補正而未經原審法院命
    其補正者，審判長應定期間先命補正。刑事訴訟法第361 條
    、第367 條，分別定有明文。所謂不服第一審判決之具體理
    由，必係依據卷內既有訴訟資料或提出新事證，指摘或表明
    第一審判決有何採證認事、用法或量刑等足以影響判決本旨
    之不當或違法，而構成應予撤銷之具體事由，始克當之（例
    如：依憑證據法則具體指出所採證據何以不具證據能力，或
    依憑卷證資料，明確指出所為證據證明力之判斷如何違背經
    驗、論理法則）；倘僅泛言原判決認定事實錯誤、違背法令
    、量刑失之過重或輕縱，而未依上揭意旨指出具體事由，或
    形式上雖已指出具體事由，然該事由縱使屬實，亦不足以認
    為原判決有何不當或違法者（例如：對不具有調查必要性之
    證據，法院未依聲請調查亦未說明理由，或援用證據不當，
    但除去該證據仍應為同一事實之認定），皆難謂係具體理由
    ，俾與第二審上訴制度旨在請求第二審法院撤銷、變更第一
    審不當或違法之判決，以實現個案救濟之立法目的相契合，
    並節制濫行上訴（最高法院97年度臺上字第892 號判決參照
    ）。是以上訴人之上訴書狀或補提之上訴理由書，雖有敘述
    上訴理由，惟並未具體敘述第一審判決有上述違法、不當情
    形，即與未敘述具體理由無異，其所為上訴，即不符合上訴
    之法定要件。
二、本件上訴人即被告甲○○○○因侵占案件，經原審依刑法第
    335 條第1 項、第41條第1 項前段及刑法施行法第1 條之1
    之規定，認被告犯刑法第335 條第1 項之侵占罪，復審酌被
    告以新臺幣（下同）5 萬4576元購買機車，於支付頭期款90
    00元後，即未依約繳納價金，並將該機車據為己有，擅自移
    轉所有權予他人，又迄未與告訴人遠信國際資融股份有限公
    司達成和解，所為實屬不該，並參酌告訴人所受損害及被告
    坦承犯行之犯後態度等一切情狀，量處有期徒刑3 月，並諭
    知以1000元為1 日易科罰金之折算標準，已詳敘所憑之證據
    與認定之理由，所為論敘，經核並無違背經驗法則或論理法
    則，量刑亦屬允當。
三、被告於民國99年2 月24日收受判決後，於同年月25日具狀向
    原審法院提起上訴，上訴理由謂：其於購買機車之簽約及辦
    理登記過程中，告訴人並未告知機車不能買賣，因其教育程
    度不高，配偶又於99年1 月間過世，家中經濟並非寬裕，絕
    非惡意侵占他人財物，實係經濟不許可而為本案行為云云。
四、經查：被告於96年12月17日以動產附條件買賣之方式，向告
    訴人之經銷商「鼎昌機車行」購買車號088-BKH 號重型機車
    ，總價5 萬4576元，頭期款9,000 元，其餘4 萬5576元則分
    12期按月清償，被告明知在價金未付清前，機車仍屬遠信公
    司所有，依約其僅得占有使用，不得任意變賣、處分，惟被
    告於占有使用該機車後，即未依約繳納價金，因需錢孔急，
    擅將機車侵占入己，於97年2 月18日同意其子羅岳榮以2 萬
    5000元出售並移轉所有權予金翠清，並取得變賣所得之金錢
    花用之事實，業據其於偵查及原審坦承在卷（偵卷第6-7 頁
    、原審易緝字卷第4 頁及易字卷第25、35頁），核與告訴代
    理人方寬裕於偵查中證訴情節相符（偵他卷第19、27、61-6
    2 、66頁），並有分期付款買賣申請書暨車號查詢重型機車
    車籍（偵他卷第4 、7 、14、22、30-31 頁）在卷可稽，足
    見被告於原審之自白核與事實相符，可信為真實。而上開分
    期付款買賣申請書暨約定書第4 條已載明：被告簽訂買賣契
    約後僅取得占有使用權，於價金尚未完全清償完畢之前，機
    車所有權仍歸告訴人所有，非經告訴人書面同意，不得擅自
    變賣、處分等語，被告並在該約定書上簽名確認等情，亦有
    上開約定書在卷可佐（被告不爭執上開約定書係其本人所親
    簽），被告上訴理由謂：告訴人並未告知機車不能買賣等情
    ，並未依據卷內既有訴訟資料，指摘原判決有何採證等足以
    影響判決本旨之不當或違法，此部分上訴理由自非屬「具體
    理由」。至被告主張其配偶於99年1 月間過世，家中經濟並
    非寬裕等節，均係其於96年12月17日以附條件買賣取得機車
    ，並於97年2 月18日擅自將機車處分售予他人之後所發生之
    事，核與本件侵占犯行之認定無涉。又原審於量刑時，審酌
    被告以分期付款方式取得機車使用權後，未依約清償各期應
    繳之價金，即將機車變賣取得金錢花用，又遲未與告訴人達
    成和解及犯後坦承侵占犯行等一切情狀，足認其量刑已審酌
    刑法第57條各款規定事項，且侵占罪之法定刑為5 年以下有
    期徒刑，原審綜據上情，量處被告有期徒刑3 月，並諭知以
    1000元為1 日易科罰金之折算標準，亦無失之過重情形，一
    併敘明。被告既未依據卷內既有訴訟資料或提出新事證，指
    摘或表明第一審判決有何採證認事、用法或量刑等足以影響
    判決本旨之不當或違法，而構成應予撤銷之具體事由，按之
    上開規定，被告之上訴顯屬違背法律上之程式，應由本院依
    同法第367 條前段、第372 條規定，不經言詞辯論逕行判決
    如主文。
中    華    民    國    99    年    3     月    30    日
                  刑事第三庭  審判長法  官   莊崑山
                                    法  官   莊松泉
                                    法  官   唐照明
以上正本證明與原本無異。
不得上訴。
中    華    民    國    99    年    3     月    30    日
                                    書記官   黃琳群

司法院資訊處製作；財團法人民間司法改革基金會備份。
